最高法院刑事判決　　　　　　　　一○○年度台非字第三九號
上　訴　人　最高法院檢察署檢察總長
被　　　告　李育槿
上列上訴人因被告違反毒品危害防制條例案件，對於台灣桃園地
方法院中華民國九十八年七月十七日第一審確定判決（九十八年
度審訴字第一四一三號，起訴案號：台灣桃園地方法院檢察署九
十八年度毒偵字第一五一四號），認為違法，提起非常上訴，本
院判決如下：
    主  文
上訴駁回。
    理  由
非常上訴理由稱：「一、按判決不適用法則或適用不當者，為違
背法令；依法應於審判期日調查之證據而未予調查者，判決當然
違背法令，刑事訴訟法第三百七十八條、第三百七十九條第十款
分別定有明文。又刑法第四十七條第一項規定之累犯，以受徒刑
之執行完畢，或一部之執行而赦免後，五年以內，故意再犯有期
徒刑以上之罪者，始足當之。被告所犯數罪，如符合刑法第五十
條、第五十一條應併合處罰之要件，雖經法院分別判處有期徒刑
確定，其中一罪且先執行有期徒刑期滿。嗣法院又依檢察官之聲
請，以裁定定數罪之應執行刑確定，則在所裁定之執行刑尚未全
部執行完畢以前，各罪之宣告刑均不發生執行完畢之問題，其在
未裁定前已先執行期滿之罪，僅應將其已執行之刑期自應執行刑
中扣除，不能認該罪已執行完畢，自亦不能據為成立累犯之要件
。（參見貴院八十八年度台非字第一六一號判決）。查本件原審
以被告李育槿前於(1)九十五年間因施用毒品案件，經原審法院以
九十五年度壢簡字第六八一號判處有期徒刑三月確定；(2)同年間
因施用毒品案件，經原審法院以九十五年度訴字第九四九號判處
有期徒刑七月確定；(3)九十四年間因過失傷害案件，原審法院以
九十五年度壢交簡字第六五六號判處有期徒刑四月確定，上開各
罪經原審法院以九十六年度聲減字第九六五號裁定就(2)部分減刑
，並與不得減刑之(1)、(3)部分定應執行為有期徒刑十月十五日確
定，並於九十六年七月十五日期滿執行完畢。(4)九十五年間另因
持有毒品案件，經原審法院以九十五年度壢簡字第七八六號判處
有期徒刑三月確定，於九十五年八月二十九日易科罰金執行完畢
。復於九十八年三月十八日十七時三十六分許為警採尿時起回溯
二十六、九十六小時內之某時，在台灣地區某不詳處所，分別施
用第一級毒品海洛因及施用第二級毒品甲基安非他命各一次，嗣
於九十八年三月十八日十七時五分許，在桃園縣中壢市○○○街
與永福路口為警查獲，因論處被告施用第一級、第二級毒品累犯
罪刑，固非無見。二、惟被告又於(5)九十四年八月二十六日，因
竊盜案件，經台灣高等法院於九十七年十一月二十日，以九十七
年度上易字第二一○一號判決判處有期徒刑六月，減為有期徒刑
三月確定。與前開原審認為構成累犯之罪符合併合處罰規定，經
檢察官聲請，由原審法院以九十九年度聲減字第十六號裁定，就
編號(1)、(2)、(4)之罪減刑，及編號(3)、(5)另案裁定所減得之刑合
併定應執行有期徒刑十月確定，於九十九年六月二十三日執行完
畢，則其刑罰於原審判決之際自屬尚未執行完畢，應無成立累犯
之餘地。雖上開定應執行刑之裁定於『九十九年四月九日』始為
之，但上開(1)至(5)罪於原審九十八年七月十七日判決之際，均已
判決確定，有台灣高等法院被告前案紀錄表附原審卷可稽，原審
自應依職權調查被告所犯前開五罪符合併合處罰規定，日後將可
定應執行刑，致本案不應構成累犯（參見台灣桃園地方法院九十
八年度審訴字第一七二四號及九十九年度易字第九○○號判決）
。乃竟未予調查，逕依累犯予以論科，顯屬違背法令。案經確定
，且於被告不利，爰依刑事訴訟法第四百四十一條、第四百四十
三條提起非常上訴，以資糾正」等語。
本院按非常上訴應以原判決所確認之事實為基礎，以審查其適用
法律有無違背法令。又依法應於審判期日調查之證據，未予調查
，致適用法令違誤，而顯然於判決有影響者，該確定判決，即屬
違背法令，應有刑事訴訟法第四百四十七條第一項第一款規定之
適用，固經司法院釋字第一八一號著有解釋。惟所謂依法應於審
判期日調查之證據，係指於事實審訴訟程序中已存在之證據，在
客觀上為法院認定事實、適用法律之基礎者而言，倘為判決當時
不存在之證據，而為原審所不及調查或無從調查者，即非屬上開
所稱應調查證據之範圍。況非常上訴審如認非常上訴為有理由，
依法應撤銷原確定判決另行改判時，僅係替代原審依其裁判當時
所應適用之法律而為裁判，使違法判決成為合法而已，不能自行
依據判決確定後始行發生之新事實或新證據，重新認定事實而為
裁判。從而在非常上訴程序中，不得依憑原審判決以後始成立之
新事實或新證據，資為非常上訴之理由。本件原審即台灣桃園地
方法院適用簡式審判程序，其確定判決事實認被告李育槿於民國
九十一年間，因施用毒品案件，經原審法院以九十二年度毒聲字
第二一八號裁定送觀察、勒戒後，因認無繼續施用毒品傾向，於
九十二年九月二十五日執行完畢釋放出所，並經台灣桃園地方法
院檢察署檢察官以九十二年度毒偵緝字第四○四號為不起訴處分
確定。而被告於(1)九十五年間因施用毒品案件，經原審法院以九
十五年度壢簡字第六八一號判決判處有期徒刑三月確定；(2)同年
間因施用毒品案件，經原審法院以九十五年度訴字第九四九號判
決判處有期徒刑七月確定；(3)九十四年間因過失傷害案件，原審
法院以九十五年度壢交簡字第六五六號判決判處有期徒刑四月確
定，上開各罪經原審法院以九十六年度聲減字第九六五號裁定就
(2)部分減刑，並與不得減刑之(1)、(3)部分定應執行為有期徒刑十
月十五日確定，並於九十六年七月十五日期滿執行完畢。(4)九十
五年間另因持有毒品案件，經原審法院以九十五年度壢簡字第七
八六號判決判處有期徒刑三月確定，於九十五年八月二十九日易
科罰金執行完畢。復於九十八年三月十八日十七時三十六分許為
警採尿時起回溯二十六、九十六小時內之某時，在台灣地區某不
詳處所，分別施用第一級毒品海洛因及施用第二級毒品甲基安非
他命各一次，嗣於九十八年三月十八日十七時五分許，在桃園縣
中壢市○○○街與永福路口為警查獲，扣得海洛因一包（驗餘淨
重一點一一五公克）等情。因而論以被告施用第一級毒品及施用
第二級毒品二罪刑。並以被告所犯該二罪，均係在其前案有期徒
刑執行完五年內，再故意犯罪，而依刑法第四十七條規定，各論
以累犯，並加重其刑。則依其確認之事實、所憑之證據及原審判
決時卷附九十八年六月二日「台灣高等法院被告前案紀錄表」所
載，其適用法律，論以累犯，並無違誤。非常上訴意旨雖以：「
被告又於九十四年八月二十六日，因竊盜案件，經台灣高等法院
於九十七年十一月二十日，以九十七年度上易字第二一○一號判
決判處有期徒刑六月，減為有期徒刑三月確定（即下述(5)）。與
前開原審法院認為構成累犯之罪符合併合處罰規定，經檢察官聲
請，由原審法院以九十九年度聲減字第十六號裁定，就編號(1)、
(2)、(4)之罪減刑，及編號(3)、(5)另案裁定所減得之刑合併定應執
行有期徒刑十月確定，於九十九年六月二十三日執行完畢，則其
刑罰於原審判決之際，自屬尚未執行完畢，應無成立累犯餘地。
雖上開定應執行刑之裁定於『九十九年四月九日』始為之，但上
開(1)至(5)罪於原審九十八年七月十七日判決之際，均已判決確定
，有台灣高等法院被告前案紀錄表附原審卷可稽，原審自應依職
權調查被告所犯前開五罪符合併合處罰規定，日後將可定應執行
刑，致本案不應構成累犯。乃竟未予調查，逕依累犯予以論科，
顯屬違背法令」等語。惟原審法院九十九年度聲減字第十六號裁
定，其重新定應執行刑裁定之日期為「九十九年四月九日」（附
於台灣板橋地方法院檢察署九十九年度執聲非字第三六號執行卷
內），係在原審法院於「九十八年七月十七日」判決後始行發生
之新事實、新證據。此為原審裁判時不存在之資料，自屬不及調
查且無從調查，即非屬刑事訴訟法第三百七十九條第十款所規定
應調查證據之範圍。雖依卷附上開前案紀錄表，就被告所犯上開
數罪之判決，均已分別記載，然所犯該數罪是否合於併合處罰規
定，尚非依該紀錄內容即得為確認者。況數罪併罰定應執行刑之
聲請，其發動權在於檢察官，法院僅能就檢察官提出之聲請審查
後為准否之裁定，此觀刑事訴訟法第四百七十七條規定自明。而
被告之上開數罪，其最後所犯竊盜案，台灣高等法院係於九十七
年十一月二十日判決，並於九十八年二月十日移送執行，其間至
原審本件九十八年七月十七日判決時，均未見檢察官就被告所犯
上開數罪另行聲請定其應執行之刑，卷內亦無相關之記載，要不
能僅以該前案紀錄表關於各罪之記載，逕認法院對其是否符合數
罪併罰規定，有應調查證據未予調查之違法。是非常上訴意旨依
憑原審判決以後始成立之新事實、新證據，據以指摘原確定判決
未就當時「不存在之事實及證據」為調查，並無理由，應予駁回
。
據上論結，應依刑事訴訟法第四百四十六條，判決如主文。
中    華    民    國  一○○  年    二    月  二十四  日
                      最高法院刑事第十庭
                          審判長法官  張  春  福  
                                法官  林  勤  純  
                                法官  陳  國  文  
                                法官  蔡  彩  貞  
                                法官  林  瑞  斌  
本件正本證明與原本無異
                                      書  記  官  
中    華    民    國  一○○  年    三    月    四    日
                                                      ｖ